臺灣桃園地方法院民事裁定　　　　　　　　96年度抗字第59號
抗　告　人　甲○○
上列抗告人因聲請選任清算人事件，抗告人對於民國96年3 月26
日本院所為第一審裁定（96年度司字第18號），提起抗告，本院
裁定如下：
    主  文
抗告駁回。
聲請程序費用新台幣壹仟元由抗告人負擔。
    理  由
一、本件抗告意旨略以：抗告人與另一合夥人即第三人吳永順成
    立合夥事業，因吳永順拒絕共同擔任清算人，更不同意共同
    選任清算人，故僅得聲請本院選任伊為「甲○○與吳永順之
    合夥事業」之清算人，然本院竟以合夥之清算人應由全體合
    夥人為之或由合夥全體之過半數決之，且合夥人無從聲請法
    院選任清算人，應非法律漏洞，故無類推適用非訟事件法相
    關規定為清算人選任之餘地，而認伊之聲請於法無據，予以
    駁回聲請，將使合夥事業之權利義務關係懸而未決，對伊之
    權益影響甚為重大，爰提起抗告等語。
二、按合夥解散後，其清算由合夥人全體或由其所選任之清算人
    為之。前項清算人之選任，以合夥人全體之過半數決之。民
    法第694 條定有明文。查本件抗告人聲請本院選任伊為伊與
    吳永順間合夥事業之清算人，即與上開規定不合。
三、就抗告人主張應類推適用非訟事件法相關規定為清算人之選
    任部分；按類推適用，係就法律未規定之事項，比附援引與
    其性質相類似之規定，加以適用，為基於平等原則及社會通
    念以填補法律漏洞的方法，倘無法律漏洞，自不生類推適用
    而補充之問題。又所謂之法律漏洞，乃指違反法律規範計劃
    、意旨的不完整性，法律所未規定者，並非當然構成法律漏
    洞，端視其是否違反法律規範意旨、計劃及立法者之是否有
    意沉默而定（最高法院93年度台上字第1718號判決意旨參照
    ）。公司之清算，以全體股東為清算人。但本法或章程另有
    規定或經股東決議，另選清算人者，不在此限。不能依第79
    條規定定其清算人時，法院得因利害關係人之聲請，選派清
    算人。公司法第79條、第81條分別定有明文。公司之清算程
    序即為了結已解散公司之法律關係，並分配公司之財產；清
    算人之產生於不能依公司法第79條規定產生時，始得依公司
    法第81條規定，由法院依聲請選派清算人。而合夥團體雖有
    其團體性，惟合夥團體並無法人格，其所有對外法律關係均
    由合夥人共同負責承受，與依公司法設立之具有獨立法人人
    格之公司有別；又合夥係2 人以上互約出資以經營共同事業
    之契約，其成立不以有書面契約為其成立要件，且合夥關係
    之成立，並不以主管機關之核准即得成立，此與公司有登記
    制度可對外發生對抗效力，尚屬有間，是於非訟程序中，法
    院難以認定合夥之存在及其解散效力是否合法發生，因此，
    公司與合夥此2 種組織，在性質上，確有差異存在，應無類
    推適用之餘地。綜上，關於合夥解散後清算人之產生，民法
    已有明文規定，抗告人應依前揭法文規定，由合夥人全體或
    由其所選任之清算人進行清算程序，而合夥人無從聲請法院
    選任清算人，顯非法律漏洞，且合夥與公司之性質有別，故
    無從類推適用非訟事件法第1 條規定，及非訟事件法第3章
    第1 節法人登記、第5 章商事非訟事件第1 節公司事件、公
    司法第79條至第97條規定有關法人清算之選任清算人相關程
    序規定，原裁定據此所為駁回抗告人之聲請，並無違誤，抗
    告意旨猶指摘原裁定不當，請求廢棄，即屬於法無據，應予
    駁回。
四、爰裁定如主文。
中　　華　　民　　國　　96　　年　　6 　　月　　20　　日
                  民事第三庭  審判長法  官  潘進柳
                                    法  官  陳永來
                                    法  官  陳清怡
以上正本係照原本作成
如對本裁定抗告，須於裁定送達後10日內向本院提出抗告狀，並
應繳納抗告費新台幣1,000 元。
中　　華　　民　　國　　96　　年　　6 　　月　　20　　日
                                    書記官　王羽潔
